臺灣高雄地方法院民事裁定　　　　　 110年度消債抗字第28號
抗　告　人　賴信成　

上列抗告人聲請更生事件，對於民國110 年10月7 日本院110 年
度消債更字第104 號裁定提起抗告，本院裁定如下：
  主  文
抗告駁回。
抗告程序費用新臺幣壹仟元由抗告人負擔。
  理  由
一、聲請意旨略以：抗告人有不能清償債務情事，前向中國信託
    商業銀行（下稱中信銀行）聲請前置協商未能成立，而抗告
    人未經法院裁定開始清算程序或宣告破產，爰聲請更生。然
    原裁定意旨未以抗告人於民國108 年4 月至110 年4 月平均
    收入為計算基礎，且對於每月必要生活費、負擔未成年子女
    費用之核算亦有所誤，原審據以認定抗告人無更生必要，顯
    有未合，爰依法提起本件抗告，請求廢棄原裁定，准予抗告
    人更生之聲請等語。
二、按債務人不能清償債務或有不能清償之虞者，得依本條例所
    定更生或清算程序，清理其債務；債務人無擔保或無優先權
    之債務總額未逾1200萬元者，於法院裁定開始清算程序或宣
    告破產前，得向法院聲請更生；債務人對於金融機構負債務
    者，在聲請更生或清算前，應向最大債權金融機構請求協商
    債務清償方案，或向其住、居所地之法院或鄉、鎮、市、區
    調解委員會聲請債務清理之調解，消費者債務清理條例（下
    略稱消債條例）第3條、第42條第1項、第151條第1項分別定
    有明文。所謂「不能清償」，係指欠缺清償能力，即綜合債
    務人之財產、信用及勞力（技術），仍不足以對已屆清償期
    之債務，繼續客觀上不能清償債務，始克當之；而所謂「不
    能清償之虞」者，則指債務人之狀態如置之不理，客觀上得
    預見將成為不能清償之情形而言。至於債務人之清償能力，
    則包括財產、信用及勞力（技術），並不以財產為限，必須
    三者總合加以判斷仍不足以清償債務，始謂欠缺清償能力而
    成為不能清償。準此，債務人之資產經評估雖已不足以清償
    債務，惟依債務人之年齡及工作能力，在相當期限內如能清
    償債務，仍應認其尚未達不能清償債務或有不能清償之虞。
三、經查：
  ㈠本件抗告人無擔保債務總額為新臺幣（下同）2,272,356 元
    （見原審卷一第6-8 、162-190 、191-218 頁），前於110
    年2 月與最大債權人中信銀行申請前置協商，就所提之協商
    還款方案，經該銀行綜合評估審查後，因抗告人於協商近期
    即109 年7 月密集消費共170 萬元，且未能接受顯足以負擔
    之還款方案，致未能達成協議等情，有前置協商不成立通知
    書附卷可稽（見原審卷第14、191 頁），符合消債條例第
    151 條第1 項聲請更生之法定程序要件。而依前揭條文規定
    及說明，抗告人就上開債務須有不能清償債務或有不能清償
    之虞，且此情形業使其陷於經濟上之困境時，法院始須准予
    進行更生。
  ㈡關於抗告人償債能力之認定
    依抗告人自陳其於109 年1 月至7 月間承攬潔絲有限公司清
    潔用品銷售業務，採論件抽佣金方式，酬金包含租賃辦公室
    房租（高雄市○○區○○○路00○0 號1 樓），共計699,53
    4 元；另自109 年8 月起至110 年4 月受僱於吳蔡素芬經營
    之三禾展廣告社（地址同上），受領之薪資合計547,798 元
    ；110 年5 月至6 月因疫情關係，改採實際業務獎金抽成，
    因無任何業績，而未受領薪資，則109 年1 月至110 年4 月
    （共16月）實際收入共計1,247,332 元，平均每月收入約77
    ,958元【計算式：（699534＋547798）÷16≒77958 ，採四
    捨五入計算，下同】，此外，抗告人未領取其他補助或給付
    等情，有抗告人切結書、陳報狀在卷可稽（見原審卷一第22
    6- 227、237 頁）。而抗告人105 年1 月至106 年5 月、10
    6 年9 月至108 年12月擔任三禾展廣告社（獨資）負責人，
    銷售額總計7,771,015 元，平均每月銷售額為172,689 元（
    計算式：0000000 ÷45≒172689），有財政部高雄國稅局11
    0 年4 月27日財高國稅鼓服字第1102451413號函附營業人申
    報書可憑（見原審卷一第67-103頁）。另抗告人名下現未解
    約而有保單解約金之保單共15張，保單解約金為110,214 元
    ，有卷附全球人壽保險股份有限公司函、新光人壽保險股份
    有限公司函及南山人壽保險股份有限公司函所附保險資料可
    憑（見原審卷一第158-161 頁）。抗告人之清償能力，揆諸
    前開說明，應以抗告人之財產、信用及勞力（技術）綜合以
    觀，本院認以前述即抗告人自109 年起至110 年4 月之整體
    收入評估求取平均，各月平均收入為77,958元，以此核算抗
    告人償債能力之基準為當。抗告人指稱其108 年均無收入應
    列入計算範圍云云，然原裁定已將抗告人收入浮動及較少收
    入之110 年4 、5 月份均列入計算平均每月收入之範圍內，
    此關原審之計算式甚明，而原審既評估抗告人之工作、經營
    事業之能力，綜合考量而以抗告人109 年至110 年4 月間之
    整體收入衡酌其實際清償能力，即在避免採取單月為基準，
    或有特例收入之偶然差別問題，經核為適法允當，抗告人此
    部分指摘，無可憑採。
  ㈢抗告人每月之必要生活費用與扶養費用支出
  1.個人日常必要費用部分
    按債務人必要生活費用，以最近1 年衛生福利部或直轄市政
    府所公告當地區每人每月最低生活費1.2 倍定之，消債條例
    第64條之2 第1 項定有明文。本院審酌抗告人現有相當金額
    之負債，基於社會經濟活動之互賴及誠信，該日常生活所需
    費用，自應盡力節制開支，不應超越一般人最低生活標準之
    享受，以免失衡平，故以110 年度高雄市最低生活費為13,3
    41元為其每月必要生活支出之基準。抗告人另主張需支付房
    租，然該最低生活費用之標準，係照當地最近1 年平均每人
    可支配所得中位數60％訂定，依其基準之家庭收支調查報告
    調查表格式所示有關經常性支出之調查項目，包括利息支出
    、食品、衣著、房租及水費、電費、醫療保健、交通、娛樂
    、教育等，已涵蓋抗告人所陳報之支出項目，是抗告人個人
    每月必要生活費用應以最低生活費之1.2 倍即16,009元計算
    已足，逾此範圍難認必要。
  2.扶養費部分
    抗告人育有一名未成年子女，該子女於108 年及109 年度申
    報所得均為0 元、名下無財產等情，有戶籍謄本、稅務電子
    閘門財產所得調件明細表卷可考（見原審卷一第268 頁、原
    審卷二第66-67 頁) ，堪認有受扶養之必要。而抗告人於10
    5 年離婚，其前配偶即上開未成年子女之母於108 年及109
    年度申報所得分別為475,855 元、449,210 元，名下有汽車
    1 部及INV 數筆（見原審卷一第145-155 頁），顯有資力，
    相較抗告人現所負無擔保債務部分已達200 餘萬亟待清償，
    本院認抗告人與前配偶應平均分擔扶養子女費用。職是，依
    抗告人所稱該未成年子女與其同住，計算抗告人子女個人每
    月必要生活費時，即應自前開已包括抗告人子女居住費用在
    內之每月最低生活費用中，扣除相當於高雄市基準家庭收支
    調查報告之房租支出所佔比例（約為24.36 ％），即應以11
    0 年度高雄市每人每月不含房屋支出最低生活所必需12,109
    元核算1/2 為6,055 元【計算式:16009－（16009 ×24.36%
    ）*1/2＝6055】，逾此範圍之主張，並無可採。至抗告人以
    其與前配偶就該未成年子女扶養費之負擔，約定由抗告人單
    獨負擔，並提出臺灣高雄少年及家事法院105 年10月14日調
    解程序筆錄以證，指摘原裁定計算抗告人此部分扶養費用有
    誤云云，然上開扶養費負擔協議，無礙該未成年子女對抗告
    人之前配偶請求扶養費之權利，而抗告人現所負之債務非低
    ，原審衡酌抗告人及其前配偶之資力，認應以分別負擔二分
    之一為宜，亦屬妥適。
  ㈣綜上，抗告人目前每月平均收入為77,958元，扣除必要生活
    費16,009元及扶養費6,055 元，尚餘55,894元。而抗告人目
    前無擔保債務總額為2,272,356 元，扣除新光人壽保單解約
    金合計110,214 元後，以上開餘額按月攤還結果，僅須3.2
    年【計算式：（0000000 －110214）÷55894 ÷12＝3.22】
    即能清償完畢。抗告人為56年7 月出生，距法定退休年齡65
    歲，一般可預期尚約有11年之職業生涯，應能逐期償還所欠
    債務，難認抗告人有不能清償債務或不能清償之虞之情事，
    尚無藉助更生程序清理債務之必要。
四、據上，本院綜合抗告人之財產及勞力，認其仍具有清償債務
    之能力，對於已屆清償期之債務並無持續不能清償或有難以
    清償之虞之情事，與前揭消債條例所定得聲請更生之要件即
    有不符，原審駁回抗告人更生之聲請即無違誤。抗告意旨指
    摘原裁定不當，求予廢棄另為裁定，為無理由，應予駁回。
五、據上論結，本件抗告為無理由，依消費者債務清理條例第11
    條第2 項、第15條，民事訴訟法第495 條之1 第1 項、第44
    9 條第1 項、第95條、第78條，裁定如主文。
中    華    民    國   111   年    1   月      24     日
                  民事第四庭 審判長法  官  鄭子文
                                   法  官  徐彩芳
                                   法  官  鄭伊倫
以上正本係照原本作成。
本件不得再抗告。
中    華    民    國   111   年    1   月      24     日 
                                   書記官  林雅婷